【裁判字號】    91,訴,145
【裁判日期】    920530
【裁判案由】    違反槍砲彈藥刀械管制條例
【裁判全文】
臺灣基隆地方法院刑事判決                          九十一年度訴字第一四五號
    公  訴  人  臺灣基隆地方法院檢察署檢察官
    被      告  甲○○
右列被告因違反槍砲彈藥刀械管制條例案件，經檢察官聲請簡易判決處刑（九十一年
度偵字第五七七號），本院認為不宜逕以簡易判決處刑，改依通常程序審理後判決如
左：
    主  文
甲○○未經許可，持有可發射子彈具有殺傷力之改造金屬玩具手槍，處有期徒刑壹年
貳月，併科罰金新臺幣壹拾萬元，罰金如易服勞役，以銀元參佰元即新臺幣玖佰元折
算壹日。
扣案仿ＦＮ廠半自動手槍製造之改造金屬玩具手槍壹枝（槍枝管制編號000000
0000號）及改造子彈貳顆沒收。
    事  實
一、甲○○與薛鴻昌（綽號阿芳，民國五十九年二月二十二日生，業於九十一年三月
    二日死亡），於九十年十二月三十日，在臺北縣土城市○○路○○路旁，發現經
  更換土造金屬槍管改造完成，可發射子彈，具有殺傷力、仿ＦＮ廠八厘米半自動
    手槍之改造金屬玩具手槍一枝（槍枝管制編號：0000000000號）及具
    有殺傷力子彈三顆（送鑑定後試射一顆，餘二顆），薛鴻昌即拾起未經許可持有
    之。嗣薛宏昌約於九十一年一月二十五日，前往臺北縣土城市○○街二十九號三
    樓甲○○住處，離去時遺留一只黑色皮包於甲○○住處，甲○○打開皮包見其內
    有上揭薛宏昌拾得而持有之改造金屬手槍一枝及子彈三顆，其明知未經許可，不
    可持有上揭改造之金屬手槍及子彈，竟仍未經許可而持有之，嗣於九十一年二月
    三日下午七時五十分許，甲○○依薛鴻昌之指示，乘座計程車前往臺北縣瑞芳鎮
    ，欲將槍、彈交給薛鴻昌時，為警在基隆市○○路七巷口查獲，並扣得上開改造
    金屬手槍一枝及子彈三顆。
二、案經基隆市警察局第二分局報告臺灣基隆地方法院檢察署檢察官聲請簡易判決處
    刑。
    理  由
一、程序部分：按檢察官聲請以簡易判決處刑之案件，經法院認為有刑事訴訟法第四
    百五十一條之一第四項但書之情形者，應適用通常程序審判之，同法第四百五十
    二條著有規定，本院認本件有刑事訴訟法第四百五十一條之一第四項但書之情形
    ，適用通常程序審判之，合先敘明。
二、訊據被告甲○○固坦承與薛鴻昌共同發現扣案之改造金屬手槍及子彈，嗣薛鴻昌
    至其住處遺未將扣案之改造金屬玩具手槍及改造子彈帶走之事實，惟矢口否認有
    何違反槍砲彈藥刀械管制條例之犯行，辯稱：扣案槍、彈係薛鴻昌的，伊係要將
    該槍、彈交還給薛鴻昌，方為警查獲，伊並未非法持有槍、彈云云。經查：
（一）右揭事實業據被告於檢察官偵查及本院審理、訊問時坦承，供稱：「（問：槍
      枝何來？）是九十年十二月底我和阿芳在土城市○○路旁拾獲，槍枝是阿芳於
    一週前拿去我住處，後來又電話說要取回，我要送去阿芳住處，於半途被警查獲
    」（見偵卷第十八頁反面）、「我在去年十二月底，我和綽號阿芳成年男子，在
    土城市○○路、延和路口附近，由阿芳拾得手槍壹支、子彈三顆．．．我只在旁
    邊看到這件事，後來阿芳將槍彈自行帶回家，大約在九十一年一月二十五日左右
    ，阿芳到我家離去時，沒有將手提袋帶，我打開後發現裡面是槍彈，我打電話給
    他，才知道是之前他撿到的槍彈，我要他來拿，他說他趕時間，先放在我那裡一
    、兩天再來拿．．．」．（見本院九十一年四月九日訊問筆錄）、「（問：為何
    不將槍彈交給警察？）我怕無法向阿芳交代」（見本院九十一年六月十一日訊問
    筆錄），足見被告明知薛鴻昌留置於其住處之皮包內含有扣案之改造金屬玩具手
    槍及改造子彈，為免無法向薛鴻昌交代，竟未經許可而持有之，迄為警查獲時止
    ，該槍、彈係在被告之實力支配下而為被告持有中甚明。
（二）此外，復有扣案之手槍一枝及子彈三顆可佐。而扣案之槍、彈經送內政部刑事
      警察局鑑驗結果，認送鑑槍枝一枝（槍枝管制編號0000000000號）
      係仿ＦＮ廠半自動手槍製造之金屬玩具手槍，更換土造金屬槍管改造而成之改
      造手槍，機械性良好且繫發功能正常，可擊發適用子彈，認具殺傷力；送鑑子
      彈三顆，認均係由玩具金屬彈殼，加裝直徑約八厘米金屬彈頭組合而成之改造
      子彈，採樣一顆試射，可擊發，認具殺傷力，有該局九十一年二月二十二日（
      九一）刑鑑字二五九０一鑑驗函附卷可按。
（三）又所謂之持有，係指執持占有之謂，亦即只要物在自己實力支配管領下，即可
      謂之持有，扣案之槍、彈在被告身上起獲，且被告自承該槍、彈於查獲前一星
      期即已置於其住處，則扣案之槍、彈自係在被告實力支配範圍下；再物之所有
      與持有本即為不同之觀念，扣案槍、彈縱為薛鴻昌所有，亦無解於被告持有槍
      、彈之行為，被告辯稱其未持有扣案槍、彈，顯係對持有之法律概念有所誤解
      ，其所辯要不足採。
（四） 綜上，本件事證明確，被告犯行洵堪認定，應依法論科。
三、查本件扣案槍枝係仿ＦＮ廠半自動手槍製造之金屬玩具手槍，並非產製槍械合法
    廠商製造者，業經鑑驗如前，是核被告所為係犯槍砲彈藥刀械管制條例第十一條
    第四項未經許可持有可發射金屬或子彈具有殺傷力之改造金屬玩具手槍罪；被告
    無故持有子彈，核其所為係犯同法第十二條第四項未經許可持有子彈罪。被告約
    自九十一年一月二十五日至同年二月三日下午七時五十分許持有扣案槍、彈，乃
    同一持有行為之繼續，為繼續犯而應論以一罪。又被告同時持有手槍及子彈之行
    為，係一行為觸犯二罪名，為想像競合犯，應依刑法第五十五條之規定，從一重
    之未經許可持有可發射金屬或子彈具有殺傷力之改造金屬玩具手槍罪。爰審酌被
    告之素行、犯罪之動機、持有手槍及子彈對人民生命、身體、財產危害菲輕及犯
    罪後態度等一切情狀，量處如主文所示之刑示懲，並諭知罰金如易服勞役之折算
    標準。扣案仿ＦＮ廠半自動手槍製造之改造金屬玩具手槍一枝（槍枝管制編號0
    000000000號）及改造子彈二顆，為違禁物，應依刑法第三十八條第一
    項第一款宣告沒收；另扣案之子彈一顆，因送鑑定後經試射，已不具殺傷力，非
    屬違禁物，自無庸宣告沒收。
據上論斷，應依刑事訴訟法第四百五十二條、二百九十九條第一項前段，槍砲彈藥刀
械管制條例第十一條第四項、第十二條第四項，刑法第十一條前段、第五十五條、第
四十二條第二項、第三十八條第一項第一款，罰金罰鍰提高標準條例第二條，現行法
規所定貨幣單位折算新臺幣條例第二條，判決如主文。
本案經檢察官熊南彰到庭執行職務。
中      華      民      國      九十二    年      五    月      三十    日
                                臺灣基隆地方法院刑事第二庭
                                    審判長法  官    鄭景文
                                          法  官    汪梅芬
                                          法  官    劉桂金
右正本證明與原本無異。
對於本件判決如有不服，應於收受送達後十日內，向本院提出上訴書狀，上訴於臺灣
高等法院，並按他造當事人之人數附具繕本。
                       書記官    黃士元
中      華      民      國      九十二    年      六    月      九      日
附錄論罪法條
槍砲彈藥刀械管制條例第十一條第四項：
未經許可，持有、寄藏或意圖販賣而陳列第一項所列槍砲者，處一年以上七年以下有
期徒刑，併科新臺幣七百萬元以下罰金。
槍砲彈藥刀械管制條例第十二條第四項：
未經許可，持有、寄藏或意圖販賣而陳列子彈者，處五年以下有期徒刑，併科新台幣
三百萬元以下罰金。


司法院資訊處製作；財團法人民間司法改革基金會備份。
